臺灣高等法院臺中分院刑事判決　　　　　　　　　九十三年度交上訴字第三六四號
　　上　訴　人　臺灣彰化地方法院檢察署檢察官
　　上　訴　人
　　即　被　告　戊○○
右上訴人因被告業務過失致死等案件，不服臺灣彰化地方法院九十二年度交訴字第一
三九號中華民國九十三年一月二十日第一審判決（起訴案號：臺灣彰化地方法院檢察
署九十二年度偵字第四六○八號），提起上訴，本院判決如左：
    主      文
原判決撤銷。
戊○○從事業務之人，因業務上之過失致人於死，處有期徒刑拾月。
    事      實
一、戊○○為全拖式聯結車司機，運送貨物為其業務，係從事駕駛業務之人，前於民
    國八十八年間因業務過失致死案件，經原審法院判處有期徒刑五月，緩刑二年確
    定。詎猶不知謹慎駕駛，復於九十二年五月二十四日晚上八時許，駕駛車牌號碼
    ＳＮ─五六六號營業用曳引車、拖掛車牌號碼ＬＩ─Ｈ九號營業用全拖車，成為
全拖式聯結車，沿彰化縣二林鎮○○路○段由西往東方向行駛，行經該路段五十
    六號前時，原應注意汽車超車時，欲超越同一車道之前車時，須先按鳴喇叭二單
    響或變換燈光一次，待前行車減速靠邊或以手勢或亮右方向燈表示允讓後，後行
    車始得超越，超越時應顯示左方向燈並於前車左側保持半公尺以上之間隔超過，
    行至安全距離後，再顯示右方向燈駛入原行路線，而依當時天候、路況等情形，
    並無不能注意之情事。詎戊○○竟疏未注意前有乙○○騎乘車牌號碼ＮＰＫ─九
    九八號重機車搭載其妻許月子，正沿同路段、同向行駛在右側前方之同一車道上
    ，且疏未注意遵照上開有關超車之規定，即貿然自乙○○之左側超車，致擦撞乙
    ○○騎乘之機車左側，乙○○、許月子因而人車倒地，致乙○○受有右側股骨頸
    骨折之傷害（此部份業於原審辯論終結前視為撤回告訴），許月子則受有腹腔、
    骨盆挫輾壓導致出血性休克當場死亡。戊○○因未發現業已肇事，仍繼續前行，
    嗣經民眾謝敏仁告知路過之員警，經警在彰化縣二林鎮○○路台糖加油站前始將
    戊○○攔停（肇事逃逸部分經檢察官為不起訴處分）。
二、案經許月子之夫乙○○、之父丁○○、公公丙○○告訴及彰化縣警察局二林分局
    報告臺灣彰化地方法院檢察署檢察官自動檢舉偵查起訴。
    理      由
一、訊據上訴人即被告戊○○對於右揭時、地，駕車經過肇事處，嗣經警在台糖加油
    站前將之攔停，告以肇事之情等事實，固直承不諱，惟否認有業務過失致死之犯
    行，辯稱：伊開車經過肇事處時，有超越一部腳踏車，但並未看到路上有人騎乘
    機車，告訴人乙○○不知從何處出來，伊並未看見，也不知道乙○○如何撞到伊
    之車輛云云。惟查：
  (一)右揭事實業據告訴人乙○○於警詢時指述甚詳，並有道路交通事故現場圖、道路
    交通事故調查報告表(一)、(二)各一紙、事故現場照片及被告所駕駛車輛照片共十五
    張附卷可資佐證（詳見警卷第十九至二七頁、相驗卷第十四至十六頁）。且被害
    人許月子確因本件交通事故，受有腹腔、骨盆腔挫輾壓導致出血性休克而當場死
    亡，亦經臺灣彰化地方法院檢察署檢察官督同檢驗員相驗明確，有臺灣彰化地方
    法院檢察署相驗屍體證明書、勘驗筆錄、相驗鑑定報告書各一份及相驗照片八張
    附卷可憑（詳見相驗卷第二六頁、三一頁、三五頁至三八頁、偵查卷第十三至二
    ○頁）。另警方於查獲被告時，在肇事車輛拖車採取血跡棉布三份與警方所採取
  之被害人許月子血跡棉布一份，送請內政部警政署刑事警察局鑑驗結果，ＤＮＡ
    ─ＳＴＲ型別相符，亦有該局鑑驗書一件在卷可憑（詳見偵查卷第四八頁）。足
    見被害人許月子確因本件車禍而死亡。
  (二)次查，告訴人乙○○於警詢時已指稱：伊當時係由西往東方向行駛，被告所駕駛
    之車輛係由後方駛來等語明確（詳見相驗卷第二三頁反面）；且觀卷附車損照片
    顯示拖車右側防護欄有擦撞痕跡、拖車右後輪有血跡，告訴人乙○○所騎乘之機
    車左側損壞、後方行李架脫落、燈罩破損，足見本件車禍係被告所駕駛車輛中拖
    掛之拖車右側與告訴人機車左側發生擦撞甚明。又依卷附照片顯示（詳見警卷第
    十九頁）拖車所留擦撞痕跡係由前往後略往下方延伸，且前方痕跡較深較粗且明
    顯，越往後延伸痕跡越細之情觀之，足見該痕跡前方一端為兩車第一接觸點。依
    此觀之，應係被告之拖車擦撞到告訴人乙○○所騎乘之機車，而非告訴人騎乘機
    車由後駛至自行撞到該拖車，蓋若係後者，撞擊後所顯示之痕跡方向應由後往前
    延伸方合事理，被告辯稱係告訴人乙○○騎機車撞到伊駕駛之車輛云云，與事實
    不合，尚非可採。再依道路交通事故現場圖及道路交通事故調查報告表(一)所示，
    肇事處之車道為一般車道（未劃分快慢車道），肇事後告訴人乙○○所騎乘之機
    車倒於行向之車道上，有一條刮地痕往後偏左延伸，足見兩車發生擦撞之位置確
    係在該車道上，亦足以認定。
  (三)按：汽車超車時，欲超越同一車道之前車時，須先按鳴喇叭二單響或變換燈光一
    次，前行車減速靠邊或以手勢或亮右方向燈表示允讓後，後行車始得超越，超越
    時應顯示左方向燈並於前車左側保持半公尺以上之間隔超過，行至安全距離後，
    再顯示右方向燈駛入原行路線；又汽車行駛時，駕駛人應注意車前狀況，並隨時
    採取必要之安全措施，道路交通安全規則第一百零一條第三、五款、第九十四條
    第三項分別定有明文。訊據被告坦稱知悉上開規定，而依當時天候、路況等情形
    ，被告並無不能注意遵守上開規定之情事；詎其竟疏未注意前有乙○○騎乘機車
    搭載被害人許月子，正沿同路段、同向行駛在右側前方之同一車道上，且疏未注
    意依照上開超車時應遵守之程序，即貿然自乙○○之左側超車，致擦撞乙○○騎
    乘之機車左側而肇事，其對本件車禍事故之發生自有過失，臺灣省彰化縣區車輛
    行車事故鑑定委員會就本件肇事責任歸屬亦同此認定，有該鑑定委員會九十二年
  六月二十三日彰鑑字第九二○四六三號函附鑑定意見書一份附卷可參（詳見相驗
    卷第四七至四九頁）。雖告訴人乙○○無駕駛執照亦有違道路交通安全規則之規
    定，然仍無解於被告過失責任之成立。又被告之過失駕駛行為與被害人許月子之
    死亡間，具有相當之因果關係。本件事證已臻明確，被告前開所辯，尚無可採，
    其犯行洵堪認定，自應依法論科。
二、查被告戊○○於發生本件車禍時係全拖式聯結車司機，平日駕駛全拖式聯結車運
    送貨物，為從事駕駛業務之人，業據其供承在卷，並有職業聯結車駕駛執照影本
    一份在卷可稽（詳見本院卷第四九頁）。核其所為，係犯刑法第二百七十六條第
    二項從事業務之人，因業務上過失致人於死罪。原審認被告過失情節明確，予以
    論罪科刑，固非無見。惟原判決對於被告所涉業務過失傷害部分疏未詳查，致為
    有罪之認定，顯有失當（詳後述）；且被告為聯結車之駕駛人，依其於原審所供
    其從事聯結車之駕駛業務有四年之時間（詳見原審卷第二三頁），足見其應屬駕
    駛經驗豐富之人，然其於八十八年一月二十五日駕駛營業大貨車肇事致該案被害
    人死亡，經原審法院於八十八年九月二十九日以八十八年度交訴字第一一一號刑
  事判決判處有期徒刑五月，緩刑二年確定（詳見台灣高等法院被告全國前案紀錄
    表、上開判決正本〈詳原審卷第七至十頁〉），並於緩刑期滿後不足二年之時間
    內，又發生本件車禍，足見被告並未因先前之經驗，提高並加強其開車之注意力
    ，原審量刑時未詳細審酌上情，僅量處被告有期徒刑八月，尚屬過輕；檢察官上
    訴意旨亦執此指摘原判決量刑不當，為有理由（上訴意旨指被告自八十八年間起
    迄本案發生時，共發生三件車禍，造成三人意外死亡，其所指第二件車禍部分，
    被告係經法院判決無罪確定在案，此部份上訴意旨未查，容有誤會，惟除去此部
    份之上訴意旨，其餘上訴所為之指摘，仍有理由）；被告上訴意旨指摘原審量刑
    過重，則無理由。原判決既有上述可議之處，即屬無可維持，應由本院將原判決
    撤銷改判。爰審酌被告為聯結車之駕駛人，應知該種車輛車身寬、車體長、噸位
    重，猶以我國地狹人稠，駕駛該種車輛於道路上行駛，應格外小心，否則極易肇
    事，並導致嚴重之後果，由本件車禍之肇事情節，足見被告駕車仍屬輕忽路上過
    往車輛，且依前開認定，被告應就本件車禍之發生負完全之過失責任；而被告前
    因業務過失致死案件經法院判處罪刑並宣告緩刑確定，於緩刑期滿後不足二年內
    又發生本案之車禍，亦見被告並未因先前之經驗，提高並加強其開車之注意力，
    於本院審理時又未能坦認犯行，並審酌被告於本件車禍發生後，迅與告訴人乙○
    ○達成調解，賠償損失之積極處理善後之態度等一切情狀，量處如主文第二項所
    示之刑。檢察官上訴意旨雖建請量處被告有期徒刑一年六月，惟因原判決關於認
    定被告尚犯有業務過失傷害罪部分，係屬有誤；且前開所述被告發生之第二件車
    禍，業經法院判決被告無罪確定，有台灣高等法院被告全國前案紀錄表在卷可按
    ，然依上訴意旨係以為被告經法院為有罪之判決，本院因此認以量處被告有期徒
    刑十月為適當，附予敘明。
三、公訴意旨另以被告於前開時、地駕車肇事，致告訴人乙○○受有右側股骨頸骨折
    之傷害，認被告此部份所為係犯刑法第二百八十四條第二項前段業務過失傷害罪
    嫌。按依鄉鎮市調解條例第二十五條第二項規定：「刑事事件於偵查中或第一審
    法院辯論終結前，調解成立，經法院核定，並經當事人同意撤回者，視為於調解
    成立時撤回告訴或自訴」。經查：本案被告及明益交通有限公司（聲請人）與告
    訴人（兼對造人）乙○○於九十二年六月三日，在彰化縣二林調解委員會，就車
    禍傷害、死亡事件，進行民、刑事調解，經該委員會調解成立，該調解書且載明
    ：「兩造自和解日起都願意放棄本案傷害、死亡其餘民事請求和傷害刑事追訴權
    」，有調解書一份在卷可稽（詳見本院卷第四八頁）；該調解書並經原審法院民
    事庭於九十三年一月八日核定在案，業經本院向彰化縣二林調解委員會調閱調解
    事件卷宗、向原審法院調閱該院九十三年度核字第四四一號調解事件卷宗查明無
    訛（經核定之調解書詳見本院卷第五八頁）；而本案原審係於九十三年一月九日
    辯論終結，亦有原審審判筆錄可據。被告與告訴人乙○○既於原審辯論終結前調
    解成立，並經法院核定；且按鄉鎮市調解條例第二十五條第二項之「並經當事人
    同意撤回」，並不以須向檢察官或法院為之為必要，告訴人於調解書內明確表示
    不追究被告之刑事責任者，即已明白表示同意撤回告訴之意思；依上開調解書記
    載內容，告訴人乙○○顯已就告訴被告業務過失傷害部分明白表示撤回告訴之意
    思，此徵之告訴人乙○○於本院審理時陳述其意係撤回告訴等語益明（詳見本院
    卷第四六頁）。是依照上開規定，本案於原審辯論終結前，被告所涉業務過失傷
害之犯行部分業已視為撤回告訴。原審疏未查明，就此部分併為有罪之認定，自
    有失當。而此部份既於第一審辯論終結前視為撤回告訴，原應依法為不受理判決
    之諭知，惟因公訴人認被告此部份與前開論罪科刑部分間有想像競合犯之裁判上
    一罪之關係，爰不另為不受理判決之諭知。
據上論結，應依刑事訴訟法第三百六十九條第一項前段、第三百六十四條、第二百九
十九條第一項前段，刑法第二百七十六條第二項，罰金罰鍰提高標準條例第一條前段
，判決如主文。
本案經檢察官甲○○到庭執行職務。
中      華      民      國　    九十三     年     五      月    十三　　日
                                    臺灣高等法院臺中分院刑事第四庭
                                          審判長法  官　洪　耀　宗
                                                法　官　劉　登　俊
                                                法　官  江　德　千
右正本證明與原本無異。
如不服本判決應於收受送達後十日內向本院提出上訴書狀，其未敘述上訴之理由者並
得於提起上訴後十日內向本院補提理由書（均須按他造當事人之人數附繕本）。
                書記官  吳　麗　琴
中      華      民      國　    九十三     年     五      月    十四　　日
【附錄論罪科刑法條】
刑法第二百七十六條第二項：
從事業務之人，因業務上之過失犯前項之罪者，處五年以下有期徒刑或拘役，得併科
三千元以下罰金。
                                                                        Ｉ
